【裁判字號】    89,婚,557
【裁判日期】    890703
【裁判案由】    離婚
【裁判全文】
臺灣高雄地方法院民事判決  八十九年度婚字第五五七號
    原      告  乙○○
    被      告  甲○○
右當事人間離婚事件，本院判決如左：
    主    文
准原告與被告離婚。
訴訟費用由被告負擔。
    事    實
甲、原告方面：
  一、聲明：求為判決如主文所示。
  二、陳述：
    (一)查原告與被告於民國五十九年間結婚，兩造婚後育有三子，現均已成年。被告
      約於七十五年間，因經常喝酒並與原告吵架，竟開始對被告施以拳腳。兩造因
      工作地點相同之故，於中午一同回家午休時間，或晚上在家或半夜睡覺時，被
      告即會不明究理地動手毆打原告，且在此之前被告便即開始拒給原告生活費用
      。
    (二)次查被告經常無故用腳踢跩原告，長女等三名子女均曾多次在場親睹，長女亦
      經常於半夜睡覺時因被告毆打原告的聲響吵醒；原告為免遭被告毒手，甚且跑
      到子女房間與子女同睡，惟原告雖忍讓至此，然被告仍不放過原告，照樣追打
      ，故長女曾見被告至子女臥房中將跑來避難的原告拖下床毆打之情。
    (三)約於七十七年左右（註：是時原告年三十四歲），原告因無法忍受被告毫無原
      由之暴行而搬回娘家小住數日，然被告對伊暴力行為毫無悔意，從未表示道歉
      或要接原告回家之意，原告因懼再受被告毆打，祗好住在桃園的三妹處與原告
      三妹同住二年餘；原告雖逼不得已而離家，惟原告離家後均按月寄生活費及教
      育費給長女（註：原告按月以現金袋方式寄出）。而被告身為一家之主，卻僅
      供子女三餐，完全不付子女教育費及扶養費；且被告因知悉原告寄生活費回家
      ，亦可從現金袋上地址得知原告住處，但被告卻未有接原告回家之意。縱然次
      女李滿雲（民國六十五年三月五日生）於八十五年十月間因車禍變成植物人，
      被告亦僅在剛發生意外時，應原告再三要求，始勉強給付三萬元，嗣後則完全
      不負責任，全任由原告負擔照料及一切費用。
    (四)原告離家二年後（約民國七十九年間），原告曾主動回家，與被告同住，期待
      被告是否在經過夫妻一段時間分居後，能改變心性，而再續夫妻情緣。然原告
      於再與被告同住之一年多期間內，被告仍無尊重原告之念及維繫夫妻感情之心
      ，依舊對原告暴力相向，原告遂死心離開，在高雄租屋。在原告離家期間，原
      告與子女間均保持密切連繫；惟獨被告對原告不聞不問迄今。
    (五)原告早年遭受被告之暴行對待，但卻未能有現代婦女得受家庭暴力防治法之保
      護，不得已而選擇離開，被告雖知原告之行蹤，亦未有要求原告回來同居之意
      。查夫妻間互負同居之義務，民法第一千零一條定有明文。妻以夫之住所為住
      所，贅夫以妻之住所為住所。但約定夫以妻之主所為住所，或妻以贅夫之住所
      為住所者，從其約定。民法第一千零二條定有明文。復查兩造結婚，被告係入
      贅原告，兩造並未約定住所，故被告應以原告之住所為住所；然兩造分居多年
      來，被告均知悉原告住所，亦未有與原告同居之意。原告於八十九年三月下旬
      與被告協談離婚之事，被告表示伊不願離婚，伊要等著分原告之財產，由此更
      可明原告與被告維持婚姻之關係，只為金錢利益之目的，毫無夫妻情份及責任
      可言。
    (六)綜上所述，原告除受有不堪同居之虐待外，因兩造分居長達十三年餘，被告均
      無挽回婚姻之心念或絲毫具體行為。尤有甚者，原告在與被告分居二年後，曾
      主動回去與被告共同生活，然被告仍不改伊暴力習慣，甚且毫不尊重原告人格
      及尊嚴。甚是，足見夫妻感情顯有重大破綻，兩造感情已蕩然無存，夫妻互信
      互諒之基礎已失，本件婚姻顯有民法一千零五十二條第二項難以維持婚姻之重
      大事由存在，為此爰依民法第一千零五十二條第一項第三款及同條第二項之規
      定，請求離婚。為此狀請鈞院鑒核，賜判如訴之聲明。
  三、證據：提出戶籍謄本一份，並請求傳訊證人李滿巧。
乙、被告方面：
  一、聲明：求為判決駁回原告之訴。
  二、陳述：我只是偶爾打我太太，並沒有經常打她，我太太離家已經很久，約有十
      幾年了；我太太會把生活費寄回家給我大女兒；我不願意離婚，希望她能夠回
      來等語。
    理    由
一、民法親屬編修正前，第一千零五十二條就裁判離婚原因，原採列舉主義；於民國
    七十四年六月三日修正公布時，在同條增列第二項規定：「有前項以外之重大事
    由，難以維持婚姻者，夫妻之一方，得請求離婚」。其立法本旨，乃以同條第一
    項各款列舉之離婚原因，過於嚴格；故增列第二項，即夫妻一方之事由，雖不備
    同條第一項所列各款之要件，祇須按其事由之情節，在客觀上，確屬難以維持婚
    姻生活者，亦在得請求裁判離婚之列（最高法院七十六年台上字第一六五二號判
    決參照）。
二、兩造婚姻關係現仍存續中，有原告提出之戶籍謄本配偶欄記載可據，原告主張遭
    受被告之毆打始離家及兩造已分居十幾年之事實，為被告所承認，且與證人李滿
    巧所述相符，原告之主張，自堪信為真實。兩造既自七十七年間起，已分居兩地
    迄今長達十餘年之久，可見兩造確實有重大事由難以再繼續維持婚姻生活，自堪
    信原告之主張為真實。從而，原告據以請求判決離婚，依法即無不合，應予准許
    。原告另依民法第一千零五十二條第一項第三款，請求離婚，既已依其一請求而
    為原告勝訴之判決，此部分自無審究之必要，附此敘明。
三、據上論結，原告之訴為有理由，依民事訴訟法第七十八條，判決如主文。
中    華    民    國    八十九    年      七      月          三        日
                                  臺灣高雄地方法院民事第二庭
                                      法  官  陳  信  伍
右為正本，係照原本作成。
如不服本判決，應於送達後廿日內，向本院提出上訴狀。
中    華    民    國    八十九    年      七      月          三        日
                                      書記官  李  梅  芬


司法院資訊處製作；財團法人民間司法改革基金會備份。
